【裁判字號】    99,訴緝,5
【裁判日期】    990419
【裁判案由】    煙毒等
【裁判全文】
臺灣宜蘭地方法院刑事裁定               99年度訴緝字第5號
公  訴  人  臺灣宜蘭地方法院檢察署檢察官
被      告  甲○○
上列被告因煙毒等案件，經檢察官提起公訴（84年度偵字第1968
號），本院判決如下：
    主  文
本件免訴。
    理  由
一、公訴意旨略以：被告甲○○基於概括之犯意，自民國84年4
    月間起至同年6月17日止，連續多次在潘文男之戶籍地宜蘭
    市○○路2號及住處宜蘭市○○路147巷10弄13之2號3樓等處
    以注射針筒及香煙摻雜海洛因方式吸食毒品並以錫箔紙燒烤
    產生氣體方式非法吸用安非他命多次，嗣於同年6月17日經
    警在宜蘭市○○路147巷10弄13之2號3樓當場查獲潘文男、
    甲○○、陳文熙等3人，並扣得吸食器1組、吸管2支、注射
    筒1支、內有安非他命殘渣之鋁箔紙1張、摻有海洛因毒品之
    煙蒂2支等物，因認被告涉犯廢止前麻醉藥品管理條例第13
    條之1第2項第4款及廢止前肅清煙毒條例第9條第1項等罪嫌
    等語。
二、按時效完成者，應諭知免訴之判決，並得不經言詞辯論為之
    ，刑事訴訟法第302條第2款、第307條分別定有明文。再按
    被告行為後，刑法部分條文業於94年2月2日修正公布，並於
    95年7月1日施行。依修正後刑法第2條第1項規定：行為後法
    律有變更者，適用行為時之法律。但行為後之法律有利於行
    為人者，適用最有利於行為人之法律。而本件被告行為時刑
    法第80條追訴權之時效期間規定為：「追訴權，因左列期間
    內不行使而消滅：一、死刑、無期徒刑或十年以上有期徒刑
    者，二十年。二、三年以上十年未滿有期徒刑者，十年。三
    、一年以上三年未滿有期徒刑者，五年。四、一年未滿有期
    徒刑者，三年。五、拘役或罰金者，一年。前項期間自犯罪
    成立之日起算。但犯罪行為有連續或繼續之狀態者，自行為
    終了之日起算」。修正後之刑法第80條則規定為：「追訴權
    ，因下列期間內未起訴而消滅：一、犯最重本刑為死刑、無
    期徒刑或十年以上有期徒刑之罪者，三十年。二、犯最重本
    刑為三年以上十年未滿有期徒刑之罪者，二十年。三、犯最
    重本刑為一年以上三年未滿有期徒刑之罪者，十年。四、犯
    最重本刑為一年未滿有期徒刑、拘役或罰金之罪者，五年。
    前項期間自犯罪成立之日起算。但犯罪行為有繼續之狀態者
    ，自行為終了之日起算」。本件被告所涉犯之廢止前麻醉藥
    品管理條例第13條之1第2項第4款之罪，係屬法定刑為3年以
    下有期徒刑之罪；所涉犯之廢止前肅清煙毒條例第9條第1項
    之罪，係屬法定刑為7年以下有期徒刑之罪，是依被告行為
    時之修正前刑法第80條第1項第2款規定，追訴時效期間為10
    年，修正後之規定則為20年。比較新、舊法結果，被告行為
    時法對其較為有利，依前述修正後之刑法第2條第1項前段之
    規定，本件應適用被告行為時法。則關於追訴權時效之停止
    進行、停止原因視為消滅，及其期間、計算等規定，並一體
    適用修正前刑法第83條之規定，合先敘明。
三、經查，本件被告被訴涉犯之廢止前麻醉藥品管理條例第13條
    之1第2項第4款之罪，係屬法定最重本刑為3年以下有期徒刑
    之罪；所涉犯之廢止前肅清煙毒條例第9條第1項之罪，係屬
    法定最重本刑為7年以下有期徒刑之罪，依前述修正前刑法
    第80條第1項第2款之規定，其追訴權時效期間為10年；復依
    修正前同法第83條第1項、第3項規定，及參照司法院29年院
    字第1963號解釋，本案追訴權時效應加計因通緝而時效停止
    進行之2年6月期間，須滿12年6月。又案經提起公訴或自訴
    且在審判進行中，此時追訴權既無不行使之情形，自不發生
    時效進行之問題，司法院大法官釋字第138號解釋著有明文
    ，從而計算追訴權時效進行之期間，尚應扣除檢察官、法院
    依法行使偵查、起訴及審判程序所進行之期間，亦即前開12
    年6月外，另須加上此段行使偵查至審判之期間。查被告犯
    罪行為終了日為86年6月17日，其追訴權時效即應自該日起
    算，若經通緝須歷經12年6月，即至98年12月16日屆滿。而
    本案自檢察官84年6月19日開始實施偵查（見臺灣宜蘭地方
    法院檢察署84年度偵字第1968號卷收文章），迄於85年3月1
    8日偵查終結提起公訴，及該案於同年4月2日繫屬本院，直
    至本院審理後，因被告逃匿，於同年10月18日發布通緝（見
    本院85年度訴字第126號卷第92頁之通緝書）之日止，共計
    應扣除檢察官、法院依法行使偵查、起訴及審判程序所進行
    之1年3月又13日。從而本件追訴權時效應於98年3月31日即
    已屆滿，揆諸前述規定，爰不經言詞辯論，逕為諭知免訴之
    判決。
三、據上論斷，應依刑事訴訟法第302條第2款、第307條，判決
    如主文。
中    華    民    國    99    年    4     月    19    日
                  刑事第二庭審判長法  官  林惠玲
                                  法  官  蘇錦秀
                                  法  官  張育彰
以上正本證明與原本無異。
如不服本判決應於收受判決後10日內向本院提出上訴書狀，並應
敘述具體理由。其未敘述上訴理由者，應於上訴期間屆滿後20日
內向本院補提理由書 (均須按他造當事人之人數附繕本)「 切勿
逕送上級法院」。
                                  書記官  陳靜宜
中    華    民    國    99    年    4     月    19    日

司法院資訊處製作；財團法人民間司法改革基金會備份。
